臺灣高雄地方法院刑事判決　　　　　　　　　　　　九十二年度易字第一四二五號
　　公　訴　人　臺灣高雄地方法院檢察署檢察官
　　被　　　告　乙○○
右列被告因詐欺案件，經檢察官提起公訴（九十二年度偵緝字第二九九號），本院判
決如左：
    主  文
乙○○意圖為自己不法之所有，以詐術使人將本人之物交付，處有期徒刑伍月，如易
科罰金，以佰元折算壹日。
    事  實
一、乙○○係設於高雄縣鳳山市○○街二七四號「聯榮貨運有限公司」（下稱聯榮公
    司）之實際負責人，緣丙○○所有之營業大貨車一輛，因申請營業牌照ＡＮ－０
    三八號（嗣註銷重領為二Ｋ－九五八、００五－ＧＮ號）使用之故，將該車靠行
    登記於聯榮公司名下。於民國八十八年十一月八日，丙○○將上開大貨車以新臺
    幣（下同）六十三萬元之價格出售予丁○○，並邀乙○○見證，惟丙○○不知納
    稅義務人聯榮公司另因積欠營利事業所得稅等應納稅款達法定數額，公司名下之
    車輛均早已遭稅捐稽徵機關函請監理機關辦理禁止處分登記在案，誤以為僅將靠
    行期間所積欠聯榮公司代墊牌照稅、燃料稅等十三萬元清償後，即可辦理過戶，
    遂與丁○○約定：簽約時先交付五十萬元，車輛交由丁○○繼續靠行於聯榮公司
    使用，餘款十三萬元則作為清償上開丙○○積欠公司代墊之燃料稅、牌照稅後，
    再辦理過戶手續。詎乙○○意圖為自己不法之所有，明知上開聯榮公司係因另積
    欠營利事業所得稅，名下車輛均已遭禁止處分登記，不能辦理所有權移轉登記，
    與丙○○積欠公司代墊之稅款無關，竟利用丁○○不知上情之機會，於九十年七
    月二日、同年八月三日，丁○○向其表示欲委託代辦系爭車輛過戶手續時，均向
    丁○○佯稱：將十三萬元交予伊，即可辦理過戶等語，致丁○○不疑有他，信以
    為真，陷於錯誤，而於同年八月十七日，持十三萬元至上址聯榮公司交付予乙○○，乙○○復佯請丁○○填寫過戶資料後，攜帶讓渡書、營利事業登記證等文件
    ，帶同丁○○至交通部公路總局高雄區監理所（起訴書誤載為屏東監理站）佯裝
    欲繳清積欠之牌照稅、燃料稅並辦理過戶登記，藉資取信，乙○○因之詐騙得逞
    。嗣丁○○見過戶手續遲未能辦妥，而向乙○○查詢，乙○○始告知因聯榮公司
    欠稅過多，公司名下車輛遭凍結，無法辦理過戶等情，並避不見面，丁○○始知
    受騙。
二、案經被害人丁○○訴請臺灣高雄地方法院檢察署偵查起訴。
    理  由
一、訊據被告乙○○固供承有於右揭時、地向告訴人丁○○收取十三萬元等情，惟矢
    口否認有何詐欺犯行，辯稱：該十三萬是丙○○靠行我公司歷年來所積欠墊繳之
    牌照稅、燃料稅款，是我應收取的，且告訴人向丙○○買車時契約上已載明該十
    三萬元由告訴人支付；系爭車輛不能過戶是因聯榮公司另積欠國稅局稅款，遭禁
    止處分登記，與這十三萬元無關，告訴人於買車時就已知道；我是向告訴人說幫
    忙他辦辦看過戶手續，沒有保證一定可以過戶云云。然查：
  (一)上開被告明知其實際經營之聯榮公司，因積欠國稅局營利事業所得稅，故公司名
    下之車輛均遭禁止處分登記，系爭車輛早已不能辦理所有權移轉登記，仍佯以繳
    清系爭車輛積欠之牌照稅、燃料稅，即可辦理過戶為由，向告訴人詐騙十三萬款
    項等事實，業據告訴人丁○○及告訴代理人吳澄潔律師於警、偵訊及本院調查、
    審理中指訴綦詳（警卷一至二頁、告訴狀、九一偵二七一六四卷第七至八頁、本
    院卷三三、五七、七一、一二０頁），核與證人即九十年八月十七日與告訴人一
    同前往交付被告十三萬元之石重義、陳錦雲分別於偵查、本院調查中證述情節相
    符（上開偵卷第八至九頁、本院卷第五五頁），並經證人丙○○於本院調查時結
    證證稱：賣車時被告主動向丁○○表示可以將十三萬元交給他，他可以幫忙辦理
    過戶給丁○○，我只拿五十萬元，之後十三萬元是被告與告訴人自己談的，我不
    知情，我知道聯榮公司欠稅，但詳細金額我不知道，也不知道公司被國稅局下禁
    止處分命令等情明確（本院卷第三三、五七、五八頁），參以被告乙○○亦自承
    ：我確實有向告訴人收取十三萬，而且有說要去辦過戶，但後來不能辦，因我公
    司欠營業稅、所得稅，車子被禁止過戶，與牌照稅、營業稅沒有關係；告訴人與
    丙○○簽訂買賣契約時，聯榮公司已經積欠國稅局二、三百萬稅款，且已被國稅
    局下禁止命令等情在卷（本院第三二、七三、五七、一二０頁）。又聯榮公司因
    積欠稅捐機關應納之營利事業所得稅、使用牌照稅等稅款達法定數額，經函請監
    理機關辦理禁止處分登記在案一節，有交通部公路總局高雄區監理所九十二年一
    月六日高監車字第０九一００五七七八二號函文所附聯榮公司所有車輛禁動資料
    十五紙及該所九十二年十一月二十五日高監車字第０九二００五一六四０號函暨
    所附車籍資料八紙、財政部臺灣省南區國稅局高雄縣分局九十二年十二月十日南
    區國稅高縣四字第０九二００八七八四九號、高雄縣政府稅捐稽徵處九十二年十
    二月八日高縣稅法字第０九二０一００八九七號函各一份（九一偵二七一六四卷
    十九至三四頁、本院卷八十至九十、九三、九七頁）可按。此外，復有八十八年
    十一月八日汽車買賣合約書一紙、公司基本資料查詢、汽車新領牌照登記書等在
    卷可資佐憑（警卷第十頁、本院卷第八、九頁），足徵告訴人之指訴屬實。
  (二)被告雖辯稱：我向告訴人收取十三萬元係依契約所載原車主丙○○積欠公司代墊
    之牌照稅、燃料稅，告訴人於買賣時即知該車因聯榮公司欠稅過多，遭禁止處分
    不能過戶，丙○○有告訴他云云，證人丙○○固證稱：我有告訴丁○○此輛車欠
    稅不能過戶（本院卷三三頁），惟證人丙○○於本院調查時已明確證稱：我知道
    聯榮公司欠稅，但不知道詳細金額，也不知道公司被國稅局下禁止處分命令等語
    （本院卷第五八頁），已如前述，又遍查卷附證人丙○○與告訴人之買賣合約書
    內容，均無任何附註本件買賣車輛不能過戶之條款或字句，而合約書第十二條所
    示「餘款全部金額（十三萬），甲方（丙○○）作為清償積欠公司之燃料稅及牌
    照稅等全部費用」，亦經證人丙○○及告訴人於本院調查時均一致證陳：第十二
    條之真意是只要將十三萬元積欠之稅款繳清就可以辦理過戶給丁○○等語無訛（
    本院卷第三三頁），證人丙○○既不知聯榮公司因欠稅致車輛遭禁止處分，顯見
    證人丙○○上開所謂「有告知告訴人此車欠稅不能過戶」之真意，係其誤認自身
    積欠公司之牌照稅、燃料稅十三萬為該車「欠稅」不能過戶之原因，待該十三萬
    繳清即可過戶甚明。況被告僅為本件買賣契約之見證人，衡情並無要求買方即告
    訴人給付餘款十三萬元之理，苟非被告佯以代辦過戶為由，告訴人豈願將餘款十
    三萬交予被告？參以證人即簽約時在場丙○○之妻王月子亦於本院證稱：被告當
    時說他已在處理欠稅的事，處理好就可以過戶等情（本院卷第五六頁），益證被
    告確有利用告訴人不知系爭車輛因聯榮公司欠稅過多，遭禁止處分登記而不能辦
    理所有權移轉登記之機會，仍佯以辦理過戶為由，向告訴人施詐而騙取系爭款項
    之行為無訛。其上開所辯，純係事後飾卸之詞，難以採信。
  (三)至卷附借條一紙（本院卷第五一頁），被告雖辯稱：那是告訴人事後另向我借十
    萬元，我開立十萬元本票借他，告訴人才簽立借條，並非我因此次系爭車輛無法
    過戶而退還告訴人的款項，二者無關云云，惟為告訴人丁○○否認，陳稱：後來
    系爭車輛沒有辦法過戶，我去找被告希望他能還錢，但他說沒錢還給我，就開一
    張十萬元本票給我，並叫我在紙條上簽名，因我只有國小畢業不太認識字，不知
    道紙條上內容的意思，就簽名蓋章等語，而觀之該借條上載有：「該款於系爭車
    輛可辦理過戶時再付清」等語，顯見該借條確與本件買賣契約有關，被告此部分
    所辯，亦無可採。
  (四)綜上，本件事證明確，被告犯行堪以認定。
二、核被告所為，係犯刑法第三百三十九條第一項之詐欺取財罪。至被告前犯詐欺罪
    ，經本院判處有期徒刑三月確定之九十一年度自字三一五號案件，與本案犯罪時
    間相隔已久，且犯罪手段不同，自無連續犯關係，附此敘明。爰審酌被告前有詐
    欺前科，素行不佳，有台灣高等法院被告全國前案紀錄表一份附卷可按，仍不知
    省悟，此次復貪圖小利，致罹刑章，犯後復否認犯行，未見悔意，然念其犯罪情
    節尚非重大、犯罪所得非鉅，惟迄未與告訴人達成和解，賠償其損害等一切情狀
    ，量處如主文所示之刑，並諭知易科罰金之折算標準，以資懲儆。
據上論斷，應依刑事訴訟法第二百九十九條第一項前段，刑法第三百三十九條第一項
、第四十一條第一項前段，罰金罰鍰提高標準條例第一條前段、第二條，判決如主文
。
本案經檢察官甲○○到庭執行職務。
中      華      民      國      九十三      年     二     月    十一    日
                                臺灣高雄地方法院刑事第十二庭
                                        審判長法  官  張世賢
                                              法  官  鍾素鳳
                                              法  官  林韋岑
右正本證明與原本無異。
如不服本判決，應於判決送達後十日內，向本院提出上訴狀。
                                              書記官  林慧君
中    華    民    國      九十三      年      二      月      十一      日
【附錄本案論罪科刑法條】
刑法第三百三十九條第一項：
  意圖為自己或他人不法之所有，以詐術使人將本人或第三人之物交付者，處五年以
  下有期徒刑、拘役或科或併科一千元以下罰金。
